【裁判字號】    98,上更(一),183
【裁判日期】    980806
【裁判案由】    毒品危害防制條例
【裁判全文】
臺灣高等法院臺南分院刑事判決     98年度上更(一)字第183號
上  訴  人
即  被  告  甲○○
                    (現另案於臺灣臺南監獄執行中)
選任辯護人  趙培皓  律師(扶助律師)
            李合法  律師(扶助律師)
上列上訴人因毒品危害防制條例案件，不服臺灣臺南地方法院96
年度訴字第1397號中華民國97年12月29日第一審判決（起訴案號
：臺灣臺南地方法院檢察署96年度偵字第4410號），提起上訴，
本院判決如下：
    主  文
上訴駁回。
    事  實
一、甲○○曾於民國（下同）85年間，因違反麻醉藥品管理條例
    案件，經本院分別判處有期徒刑6月及6年9月，並定應執行
    刑有期徒刑7年確定，於90年8月6日假釋出獄，嗣經撤銷假
    釋，至94年10月13日縮刑期滿執行完畢。猶不知悔改，復基
    於販賣第二級毒品安非他命營利之意圖，於95年7月初某日
    凌晨零時許，在臺南縣麻豆鎮總爺郵局前，以其所有000000
    0000號行動電話與乙○○所有之0000000000號聯絡，販賣第
    2級毒品安非他命1包（重量不詳）予乙○○1次，得款新臺
    幣（下同）七千五百元。嗣為警於95年7月31日持臺灣臺南
    地方法院核發之搜索票欲前往甲○○住處搜索，於同日9時
    14分許，在麻豆鎮總榮里總榮社區牌樓前，適逢甲○○經過
    ，經警執行搜索，在其身上扣得0000000000號行動電話SIM
    卡1張（業經發還）及與本案無關之第1級毒品海洛因4包（
    毛重10.45公克）、第2級毒品安非他命4包（毛重2.78公克
    ）、鑷子1枝、塑膠藥勺1枝（前揭物品業經本院以95年度訴
    字第1446號判決宣告沒收），復發現甲○○所持用之行動電
    話（搭配門號0000000000號SIM卡）中，於同日9時37分許，
    有乙○○以0000000000號行動電話所傳送之「生意做不做一
    句」簡訊內容，而循線查獲上情。
二、案經臺南縣警察局移送臺灣臺南地方法院檢察署檢察官偵查
    起訴。
    理  由
甲、程序部分：
    一、被告以外之人於審判外之言詞或書面陳述，除法律有規
        定者外，不得作為證據。刑事訴訟法第159條第1項定有
        明文。證人乙○○警訊筆錄係屬審判外之言詞陳述，被
        告不同意列為證據，且無刑事訴訟法第159條之2情事，
        自無證據能力，不得為本案證據。
    二、被告以外之人於偵查中向檢察官所為之陳述，除顯有不
        可信之情況者外，得為證據，刑事訴訟法第159條之1第
        2項定有明文。證人乙○○在臺灣臺南地方法院檢察署
        96年偵字第104號、96度偵緝字第1294號檢察官偵訊時
        ，業經檢察官查明與被告無親屬、婚約、法定代理關係
        ，並告知具結義務及偽證之處罰後，命具結以擔保其證
        言之真實性，該證人於偵查中向檢察官所為之證言，並
        無顯不可信之情事，且被告亦同意做為證據，自有證據
        能力，得為本案證據。
    三、刑事訴訟關於採證認事，採職權主義及自由心證主義，
        是以對於證據之種類及能力，法律未設嚴格之限制。間
        接事實本身，雖非證據，但因具有判斷直接事實存在之
        作用，自亦有證據之機能，最高法院86年度台上字第19
        10號裁判要旨參照。臺南縣警察局，乙○○指認被告照
        片，係以6張照片供其指認，程序合法、臺灣臺南地方
        法院檢察署檢察官指揮臺南縣警察局於95年7月31日在
        麻豆鎮總榮里總榮社區牌樓前，逢甲○○經過，進行搜
        索扣得之簡訊內容照片一張、0000000000號行動電話通
        聯記錄1份、第二級毒品安非他命4包（毛重2.78公及
        0000000000資料號行動電話SIM卡一張，均為被告是否
        涉有犯行證明有關連，自有證據能力，得為本案證據。
乙、實體部分：
    一、訊據上訴人即被告固不否認有於95年7月31日上午9時14
        分許，遭警方持搜索票在麻豆鎮總榮里總榮社區牌樓前
        執行搜索，並在其身上扣得0000000000行動電話SIM卡
        一張及未扣案之行動電話（搭配門號0000000000號SIM
        卡）為其所持用之事實，惟矢口否認有販賣第二級毒品
        安非他命之犯行，辯稱：伊與乙○○不認識，並未於95
        年7月初某日凌晨零時許，在臺南縣麻豆鎮總爺郵局前
        ，以七千五百元之價格販賣第二級毒品安非他命一包予
        乙○○等語。
    二、惟查：
        (I)被告確於上開時地，販賣七千五百元之第二級毒品
            安非他命一包予乙○○之事實，業據證人乙○○於
            偵查中具結證稱：「我認識甲○○，他綽號叫『可
            仔』，95 年7月初向他買1包安非他命七千五百元
            ，是打電話跟他連絡的」 (詳96年偵字第104號卷
            第8頁、第9頁)、「偵緝卷第11頁甲○○照片之人
            就是我向他購買安非他命綽號『考仔』的人」、「
            我向甲○○購買1次安非他命」、「95年7月初買1
            包七千五百元，交易地點在總爺郵局前，7月中旬
            那1次沒有買成」、「因為當時甲○○與我約好交
            易毒品，但沒有來，讓我等很久，所以我才傳『生
            意做不做一句』簡訊給他」（詳偵緝字第1294號卷
            第38頁、第39頁）。復於原審證稱：「我施用的安
            非他命是綽號『考ㄚ』（台語）的人賣我的，我只
            知道他的電話及綽號，真實姓名不知道」、「我與
            『考ㄚ』交易時間是在晚上12點多，在總爺郵局前
            ，那時候那邊沒有什麼人，他騎機車來，閃一下大
            燈我就知道了」、「95年7月31日簡訊『生意做不
            做一句』的目的是要購買安非他命」、「我曾經以
            七千五百元的代價，向『考ㄚ』買安非他命，在總
            爺郵局前，是一手交錢一手交貨」、「我以電話聯
            絡『考ㄚ』，在電話中說要買『硬的』，問他多少
            錢，他說七千五百元 (詳原審卷第78頁至第85頁）
            。證人乙○○就向甲○○購買安非他命之時間、地
            點、數量、連絡方式及買賣毒品種類、金額等細節
            均能清楚明確陳述，且乙○○亦稱與被告甲○○並
            無仇恨 (詳96年偵字第10 4號卷第9頁)，自無誣陷
            之必要，所供自可採信。
        (II)證人乙○○於警訊時，警方曾提供6張照片供其指
            認，乙○○明確指稱係向被告甲○○購買安非他命
            ，有指認照片可按 (附於警第8頁)，該指認程序合
            法，況被告甲○○持用之門號0000000000號行動電
            話與證人乙○○所持用之門號0000000000號行動電
            話之雙向通聯紀錄於95年7月31日上午通話次數達3
            次之多，通話時間分別為該日上午8時、8時59分、
            9時7分，通話秒數分別為35秒、31秒、5秒，至該
            日上午9時37分，證人乙○○持上開行動電話門號
            發出內容為「生意作不作一句」之簡訊一通予被告
            ，該簡訊內容之意義亦經證人乙○○於偵查及原審
            審理時證稱：因其要向被告購買安非他命，約定時
            間久等不見被告甲○○，才發該簡訊無誤（詳偵查
            卷第39頁、原審卷第83頁），有警方調閱證人乙○
            ○持用之門號0000000000號之行動電話通聯調閱查
            詢單1份（附於警卷第22頁至第26頁）及被告甲○
            ○持用之門號0000000000號行動電話接收之簡訊內
            容照片一張（附於警卷第14頁）在卷可稽。參以乙
            ○○於偵查及審理時均明確證稱：「我認識甲○○
            ，他綽號叫『可仔』」、「我曾跟『考ㄚ』買過茶
            葉也買過毒品」 (詳偵緝字第1294號卷第38頁、原
            審卷第85頁)，顯見被告甲○○與證人乙○○早已
            認識，是被告所辯伊不認識乙○○云云，殊不足取
            。
        (III)至最高法院發回意旨以：被告於上訴理由依卷內證
            據資料，具體指出乙○○於檢察官訊問時及第一審
            所為證述，前後不符，而第一審判決僅憑臆測推定
            乙○○在第一審所為有利於上訴人之證詞，係受有
            心理壓力所致，不予採信，因而採取乙○○於檢察
            官訊問時之證詞，據以論處上訴人罪刑，其認定事
            實不合經驗法則一節，經查：乙○○於偵查中明確
            供稱：認識甲○○，他綽號叫『可仔』，95年7月
            初向他買1包安非他命七千五百元，是打電話跟他
            連絡的易地點在總爺郵局前，已如前述，於原審審
            理與被告交互詰問時，雖供稱：不確認在法庭內之
            被告甲○○即係綽號「考ㄚ」之人，亦不敢確定向
            被告甲○○買毒品，因為交易時間很晚了，我看不
            清楚，我記不清楚「考ㄚ」的長相云云，經原審質
            以：「被告在庭你會有壓力嗎? 答稱：有壓力」，
            原審即令將被告帶離法庭，隔離訊問，證人乙○○
            即又明確供稱：簡訊所載『生意做不做一句』的目
            的是要購買安非他命」、「我曾經以七千五百元的
            代價，向『考ㄚ』買安非他命，在總爺郵局前，是
            一手交錢一手交貨」、「我以電話聯絡『考ㄚ』，
            在電話中說要買『硬的』，問他多少錢，他說七千
            五百元，足證原審詰問之初，確因被告在場而有心
            理壓力所致，故原審當初所為有利於上訴人之證詞
            ，係受有心理壓力所致，自難採信。
        (Ⅳ)綜上所述，證人乙○○之上開通聯紀錄、證述內容
            ，其對於毒品交易之對象、時間、地點、方式及買
            賣毒品種類、金額等細節均能清楚明確陳述，且於
            偵查中及本院審理時證述關於毒品交易之內容均一
            致相符，而證人於原審審理時亦證稱：其於檢察官
            面前具結證述時，並未遭檢察官恐嚇、施壓等語（
            詳原審卷第85頁），是其於偵查中及原審審理時具
            結證述關於其曾於95年7月初某日凌晨零時許，在
            臺南縣麻豆鎮總爺郵局前，以新臺幣七千五百元之
            價格向被告購買第二級毒品安非他命一包之內容，
            應係其親身經歷之事實，而可採信，故其所辯：與
            乙○○不認識，並未於95年7月初某日凌晨零時許
            ，在臺南縣麻豆鎮總爺郵局前，以七千五百元之價
            格販賣第二級毒品安非他命一包予乙○○云云，顯
            係卸責之詞，不足採信，犯行應可認定。
    三、查安非他命係甲基苯乙胺化學合成之麻醉藥品，屬於中
        樞神經興奮劑，吸用後食慾降低，血壓體溫昇高，影響
        記憶能力及自主神經系統，吸用人之判斷力、意志力均
        受限制，具有輕微之成癮性，會產生依賴性、耐藥性，
        並引起不安、頭昏、顫抖、亢進性反應、失眠、焦慮、
        膽妄、慢性中毒、精神障礙、類似精神分裂之錯覺、妄
        想及伴有行動與性格異常等副作用，其劑量增大時，甚
        或會死亡，而其慣用者，由於精神錯亂，更具有暴力攻
        擊及反社會行為、自殺等傾向，是以安非他命為毒品危
        害防制條例第2條第2項第2款所規範之第二級毒品，不
        得非法持有、販賣及施用。被告意圖營利，販賣第二級
        毒品安非他命，核其所為係犯毒品危害防制條例第4條
        第2項之販賣第二級毒品罪，被告於前揭時、地販賣第
        二級毒品而持有第二級毒品安非他命之低度行為，應為
        販賣第二級毒品安非他命之高度行為所吸收，不另論罪
        。被告前有如犯罪事實欄一所示之有期徒刑執行完畢紀
        錄，有臺灣高等法院被告前案紀錄表在卷可稽，其於有
        期徒刑執行完畢後，5年以內故意再犯本件有期徒刑以
        上之罪，為累犯，應依刑法第47條第1項規定加重其刑
        。惟毒品危害防制條例第4條第2項之法定刑為無期徒刑
        或7年以上有期徒刑，得併科新臺幣700萬元以下罰金，
        依刑法第65條第1項規定，無期徒刑，不得加重，惟有
        期徒刑、罰金刑部分仍應加重。又按犯毒品危害防制條
        例第4條至第9條、第12條、第13條或第14條第1項、第2
        項之罪者，其供犯罪所用或因犯罪所得之財物，均沒收
        之，如全部或一部不能沒收時，追徵其價額或以其財產
        抵償之，毒品危害防制條例第19條第1項定有明文。此
        規定係採義務沒收主義，凡供犯罪所用或因犯罪所得之
        財物，且屬犯人所有者，均應宣告沒收。本件被告販賣
        第二級毒品安非他命予證人乙○○，其犯罪所得為新臺
        幣七千五百元，雖未扣案，依上開規定所示，應宣告沒
        收之，如全部或一部不能沒收時，以其財產抵償之。另
        未扣案之行動電話壹支（含門號0000000000號SIM卡壹
        張），為警查獲時係被告佔有持用，而被告於原審審理
        時亦自承為其所有（詳原審卷第27頁），而行動電話服
        務須以晶片卡（即SIM卡）為使用介面，因此電信公司
        於出租行動電話門號予消費者使用時，即同時附帶提供
        晶片卡給消費者作為門號使用之介面，故電信公司接受
        消費者申辦門號並將該門號開通上線時，該晶片卡之所
        有權已移轉於消費者，此為眾所周知之事（最高法院97
        年度台上字第2230號、第2108號判決意旨、司法院院台
        廳刑一字第0970009760號函參照），是被告持門號0000
        000000號SIM卡搭配上開行動電話後與證人乙○○聯繫
        買賣毒品事宜，則上開行動電話與SIM卡即係被告所有
        供本案販賣毒品所用之物，此部份業據證人證述詳實，
        並有通聯紀錄一份為憑，依上開條例所示，應宣告沒收
        ，如全部或一部不能沒收，追徵其價額，併予敘明。
    四、原審認被告罪證明確，適用毒品危害防制條例第4條第2
        項、第19條第1項，刑法第11條前段、第47條第1項並審
        酌被告已有犯罪前科，猶不知悔改再販賣第二級毒品安
        非他命，助長施用毒品惡習，並足以使購買施用者導致
        精神障礙與性格異常，甚至造成人民生命健康受損之成
        癮性及危險性，其不僅戕害國人身體健康，且有危害社
        會安全之虞，所生危害非輕，暨其生活狀況、品行、智
        識程度、販賣毒品之對象、次數、所得等一切情狀，量
        處有期徒刑捌年，並將販賣毒品所得新臺幣柒仟伍佰元
        沒收之，如全部或一部不能沒收時，以其財產抵償之；
        未扣案之行動電話壹支（含門號0000000000號SIM卡壹
        張）併予沒收之，如全部或一部不能沒收時，追徵其價
        額，認事用法俱無不合，量刑亦稱妥適，被告上訴意旨
        否認犯罪，指摘原判決不當，並無可取，為無理由，應
        予駁回。
丙、據上論斷，應依刑事訴訟法第368條，判決如主文。
本案經檢察官江守權到庭執行職務。
中    華    民    國    98    年    8     月    6     日
                  刑事第五庭    審判長法  官  楊明章
                                      法  官  楊子莊
                                      法  官  戴勝利
以上正本證明與原本無異。
如不服本判決應於收受送達後10日內向本院提出上訴書狀，其未
敘述上訴理由者，並得於提起上訴後10日內向本院補提理由書（
均須按他造當事人之人數附繕本）「切勿逕送上級法院」。
                                      書記官  陳淑貞
中    華    民    國    98    年    8     月    6     日
附錄：本判決論罪科刑法條：
毒品危害防制條例第4條第2項：製造、運輸、販賣第二級毒品者
                            ，處無期徒刑或7年以上有期徒
                            刑，得併科新臺幣7百萬元以下
                            罰金。


司法院資訊處製作；財團法人民間司法改革基金會備份。
